臺灣雲林地方法院刑事判決　　　　　　　100年度易字第623號
公　訴　人　臺灣雲林地方法院檢察署檢察官
被　　　告　蔡旺宜
上列被告因家庭暴力之傷害案件，經檢察官提起公訴（100 年度
撤緩偵字第143 號），本院判決如下︰
    主  文
蔡旺宜犯違反保護令罪，處拘役貳拾日，如易科罰金，以新臺幣
壹仟元折算壹日。緩刑貳年，並應於本判決確定之日起陸個月內
，向公庫支付新臺幣壹萬伍仟元，緩刑期間付保護管束。
    事  實
一、蔡旺宜與黃氏雪為同居關係（起訴書誤載為夫妻），具有家
    庭暴力防治法第3 條第2 款（起訴書誤載為第1 款）之家庭
    成員關係。蔡旺宜前因對黃氏雪實施家庭暴力行為，經本院
    於民國99年1 月22日核發99年度家護字第3 號案件民事通常
    保護令，裁定蔡旺宜不得對黃氏雪實施身體或精神上不法侵
    害之行為，保護令有效期間為1 年。詎蔡旺宜明知本院業已
    核發上開通常保護令，並知悉上開保護令之內容，仍於上開
    保護令有效期間內之99年12月18日13時許，在址設雲林縣虎
    尾鎮○○路58號之TOP 美甲服飾店內，因與黃氏雪發生口角
    衝突，竟基於違反保護令之犯意，與黃氏雪互推、互毆及拉
    扯，致黃氏雪受有頭部外傷併右側顏面挫傷、雙側前臂抓傷
    、右腹部及右側小腿挫傷等傷害（黃氏雪未提出傷害罪之
    告訴，詳後述不另為不受理部分），蔡旺宜則受有身體多處
    擦傷等傷害（蔡旺宜未提出傷害罪之告訴）。嗣同日（18日
    ）經黃氏雪報警處理，並至財團法人天主教若瑟醫院（下稱
    若瑟醫院）就醫，而查悉上情。
二、案經黃氏雪訴由雲林縣警察局虎尾分局報告臺灣雲林地方法
    院檢察署檢察官偵查起訴。
    理  由
壹、證據能力部分：
一、按被告以外之人（包括證人、鑑定人、告訴人、被害人及共
    同被告等）於審判外之陳述，雖不符刑事訴訟法第159 條之
    1 至之4 等之規定，而經當事人於審判程序同意作為證據，
    法院審酌該言詞陳述或書面陳述作成時之情況，認為適當者
    ，亦得為證據；當事人、代理人或辯護人於法院調查證據時
    ，知有刑事訴訟法第159 條第1 項不得為證據之情形，而未
    於言詞辯論終結前聲明異議者，視為有前項之同意，同法第
    159 條之5 已定有明文。立法意旨在於傳聞證據未經當事人
    之反對詰問予以核實，原則上先予排除；惟若當事人已放棄
    反對詰問權，於審判程序中表明同意該等傳聞證據可作為證
    據；或於言詞辯論終結前未聲明異議，基於尊重當事人對傳
    聞證據之處分權，及證據資料愈豐富，愈有助於真實發見之
    理念，且強化言詞辯論主義，使訴訟程序得以順暢進行，上
    開傳聞證據亦均具有證據能力。經查，告訴人黃氏雪於警詢
    所述、若瑟醫院99年12月18日出具之黃氏雪診斷證明書，雖
    均屬被告蔡旺宜以外之人於審判外之言詞、書面陳述，然經
    被告與檢察官同意作為證據使用，復經本院審酌該言詞或書
    面陳述作成時之情況，亦無不當或有何顯不可信之情形，依
    上開規定，應認具有證據能力。
二、刑事訴訟法第159 條第1 項：「被告以外之人於審判外之言
    詞或書面陳述，除法律有規定者外，不得作為證據。」該所
    謂「被告以外之人於審判外之言詞或書面陳述」，並不包含
    「非供述證據」在內。按照相機拍攝之照片，係依機器之功
    能，攝錄實物形貌而形成之圖像，除其係以人之言詞或書面
    陳述為攝取內容，並以該內容為證據外，照片所呈現之圖像
    ，並非屬人類意思表達之言詞或書面陳述，當不在上引規定
    「被告以外之人於審判外之言詞或書面陳述」之範圍內，其
    有無證據能力，自應與一般物證相同，端視其取得證據之合
    法性，以資認定（最高法院97年度臺上字第3854號判決意旨
    參照）。查卷附之現場監視器錄影光碟翻拍畫面4 張，乃非
    供述證據，係以相機機器之功能作用，攝錄監視錄影畫面所
    形成之圖像，不含有人類意思表達之供述要素，所拍攝內容
    現實情狀之一致性，係透過機械原理加以還原，並無人對現
    實情形之記憶、知覺經常可能發生之誤差，復無證據證明有
    何偽造、變造或違法取得之情事，又與本案待證事實具有相
    當關聯性，前揭翻拍畫面自有證據能力，合先敘明。
貳、實體部分：
一、上開犯罪事實，業據被告於偵查中及本院審理時均坦承不諱
    ，核與告訴人黃氏雪於警詢指述之被害情節相符，復有本院
    99年度家護字第3 號案件民事通常保護令、若瑟醫院99年12
    月18日出具之黃氏雪診斷證明書各1 份及現場監視器錄影光
    碟翻拍畫面4 張在卷可稽（見警卷第4 至6 頁、第9 、10、
    15、16頁），是被告前開自白，應與事實相符，堪予採信。
    準此，本案事證已臻明確，被告違反保護令罪之犯行洵堪認
    定，應依法論科。
二、論罪科刑：
  (一)按家庭暴力防治法所稱家庭暴力者，謂家庭成員間實施身體
    或精神上不法侵害之行為；本法所定家庭成員，包括現有或
    曾有同居關係、家長家屬或家屬間關係者。家庭暴力防治法
    第2 條第1 款、第3 條第2 款分別定有明文。核被告所為，
    係犯家庭暴力防治法第61條第1 款之違反保護令罪。
  (二)爰審酌被告並無前科之素行，本案前經臺灣雲林地方法院檢
    察署檢察官為緩起訴確定，因未履行緩起訴處分所附應履行
    必要命令，遭撤銷緩起訴處分，有臺灣高等法院被告前案紀
    錄表在卷可按，其明知法院業已核發通常保護令，竟漠視上
    開保護令所諭令之禁止行為，違反保護令對告訴人黃氏雪實
    施身體上不法侵害之行為，使告訴人受有前揭傷害，殊非可
    取；惟念及被告坦承犯行之犯後態度，亦於本院審理時表示
    對自己所為感到後悔，尚具悔意，告訴人並到庭表示：願意
    原諒被告，不想再對被告追究等語（見本院卷第39頁反面）
    ，被告自陳目前在六輕工作，每月收入新臺幣（下同）4 、
    5 萬元，副業為開設美甲服飾店，由告訴人擔任店員，家人
    都居住在高雄，目前與告訴人仍是同居關係之家庭狀況，學
    歷為高中畢業之智識程度（見警卷第1 頁），暨其犯罪之動
    機、目的、手段等一切情狀，量處如主文所示之刑，並諭知
    易科罰金之折算標準，以示懲儆。
  (三)被告前未曾因故意犯罪而受有期徒刑以上刑之宣告，有前揭
    臺灣高等法院被告前案紀錄表在卷可按，考量被告之犯罪情
    節，已具有悔意，並表示之前是因忘記了，才沒有去繳納緩
    起訴處分金等語，被告與告訴人目前仍係同居關係，告訴人
    到庭表明願意原諒被告，不想再對被告追究等情，已如前述
    ，是被告經此偵、審程序教訓及刑之宣告，應能知所警惕，
    而無再犯之虞，因認所宣告之刑以暫不執行為當，爰併予宣
    告緩刑2 年。又為促使被告記取緩刑之教誨，認有課予被告
    一定負擔之必要，併依同法第74條第2 項第4 款之規定，命
    被告於本判決確定之日起6 個月內，向公庫支付15,000元，
    作為緩刑之負擔；末依家庭暴力防治法第38條第1 項規定，
    諭知被告在緩刑期間付保護管束。
、不另為不受理諭知部分：
一、公訴意旨另以：被告於上揭同一時、地，先與被害人黃氏雪
    發生口角衝突，復因被害人多次挑釁，即基於傷害之犯意，
    與被害人發生互毆，致被害人受有頭部外傷併右側顏面挫傷
    、雙側前臂抓傷、右腹部及右側小腿挫傷等傷害，因而認
    被告此部分行為涉犯刑法第277 條第1 項傷害罪嫌等語。
二、按告訴乃論之罪，未經告訴者，應諭知不受理之判決，並得
    不經言詞辯論為之，刑事訴訟法第303 條第3 款及第307 條
    分別定有明文。
三、查被告此部分經檢察官依刑法第277 條第1 項之普通傷害罪
    起訴，依刑法第287 條之規定，須告訴乃論。茲被害人就被
    告涉嫌傷害部分，並未提出告訴，有被害人之警詢筆錄在卷
    可憑（見警卷第5 頁），並經本院當庭向被害人確認屬實（
    見本院卷第39頁反面），揆之首開說明，本應為公訴不受理
    之諭知，惟此部分與上開論罪科刑部分係想像競合犯之裁判
    上一罪之關係，爰不另為不受理之諭知，附此敘明。
據上論斷，依刑事訴訟法第299 條第1 項前段，家庭暴力防治法
第61條第1 款、第38條第1 項，刑法第11條前段、第41條第1 項
前段、第74條第1 項第1 款、第2 項第4 款，判決如主文。
本案經檢察官何宗霖到庭執行職務。
中    華    民    國  100     年    11    月    11    日
                  刑事第三庭  審判長法  官  林輝煌
                                    法  官  蕭雅毓
                                    法  官  陳雅琪
以上正本證明與原本無異。
如不服本判決應於收受判決後10日內向本院提出上訴書狀，並應
敘述具體理由；其未敘述上訴理由者，應於上訴期間屆滿後20日
內向本院補提理由書（均須按他造當事人之人數附繕本）。「切
勿逕送上級法院」。
                                    書記官  顏錦清
中    華    民    國  100     年    11    月    11    日
附錄法條；家庭暴力防治法第61條
違反法院依第14條第1 項、第16條第3 項所為之下列裁定者，為
本法所稱違反保護令罪，處3 年以下有期徒刑、拘役或科或併科
新臺幣10萬元以下罰金：
一、禁止實施家庭暴力。
二、禁止騷擾、接觸、跟蹤、通話、通信或其他非必要之聯絡行
    為。
三、遷出住居所。
四、遠離住居所、工作場所、學校或其他特定場所。
五、完成加害人處遇計畫。